【裁判字號】    95,訴,33
【裁判日期】    950929
【裁判案由】    侵權行為損害賠償
【裁判全文】
臺灣高雄地方法院民事判決                95年度訴字第33號
原      告  乙○○
訴訟代理人  陳惠菊律師
複代理人    陳琪苗律師
被      告  甲○○
訴訟代理人  魏緒孟律師
上列當事人間侵權行為損害賠償事件，經本院於民國95年9 月11
日言詞辯論終結，判決如下：
    主  文
被告應給付原告新台幣佰拾萬元及自民國九十四年九月二十
九日起至清償日止，按年息百分之五計算之利息。
訴訟費用由被告負擔。
本判決於原告以新台幣壹佰壹拾萬元為被告供擔保後得假執行，
但被告如以新台幣佰拾萬元為原告預供擔保後，得免為假執
行。
  事實及理由
一、本件原告主張：原告與被告原係夫妻關係，因被告與訴外人
    鄭如婷於民國94年1 月22日在榮民總醫院永康院區之員工宿
    舍發生通姦情事，原告遂向警局提出通姦告訴，嗣後因雙方
    達成和解，雙方約定被告願給付原告新台幣（下同）4,000,
    000 元，其中第1 期款300,000 元被告應於辦理離婚登記時
    交付，其餘自94年3 月5 日起應每月交付原告80,000元，如
    其中1 期未給付，即視為全部到期，詎被告於94年8 月5日
    即未依約付款而已視為到期，而原告於簽訂系爭和解契約時
    並未對被告有何詐欺、脅迫之事由，上開和解契約自屬有效
    ，爰依和解契約之約定請求判令被告應給付除假執行及免假
    執行擔保金額外如主文所示。
二、被告則以：原告應交還並銷毀其所拍攝之錄影帶及蒐證相片
    ，係被告願意與原告定立系爭和解之重要條件，然依證人丙
    ○○之證詞，原告顯然有私下保有蒐證之光碟片，原告就此
    重要條件上予以隱瞞，其自係以此而詐欺被告使之簽訂系爭
    和解契約，又原告所拍攝之照片均係固定之不雅動作，而一
    般被查獲通姦之男女均不可能為此持續擁抱之行為，且受原
    告委託處理談判之游先生當時曾向被告所委任之丁○○律師
    陳稱：「原告有錄影帶及照片，如果將之公開或寄到榮總，
    可能對被告不好」等語，原告當時自確有恐嚇、脅迫被告之
    情，被告依法自得撤銷該意思表示，系爭和解契約自已因被
    告之表示撤銷而已溯及失效，原告再據此無效之和解契約請
    求被告給付前開金額自為無據等語置辯，並求為判決駁回。
三、兩造不爭執之事項：
  (一)兩造原為夫妻關係，嗣原告於94年1 月22日偕同數人進入被
    告服務之榮民總醫院永康院區之員工宿舍，並對同處一室之
    被告及訴外人鄭如婷拍照攝影，當日臺南縣警察局永康分局
    復興派出所之警員亦據報到場拍照蒐證，嗣並將被告及訴外
    人鄭如婷帶回該所製作筆錄，當晚兩造及訴外人鄭如婷乃在
    該所簽訂和解書，被告並當場依約給付第1 期和解金300,00
    0 元予原告，嗣後又分別給付每期80,000元之5 期和解金計
    400,000 元予原告，而被告目前尚餘3,300,000 元之和解金
    未為給付。
  (二)被告於94年8 月4 日乃委託丁○○律師寄發律師函告以其受
    詐欺及脅迫為由撤銷系爭和解之意思表示，並經原告於同年
    月5 日收受。
四、本件經整理並協議簡化爭點後，兩造均同意本件之爭點為：
    被告以受詐欺、脅迫為由撤銷和解之意思表示是否有據？茲
    就各爭點審究如次：
  (一)本件被告可否主張受詐欺而撤銷意思表示
    被告主張受有詐欺無非以證人即天天攝影社老闆丙○○之證
    詞為據，惟證人丙○○雖到庭證稱：「當天去洗相片之客人
    在打烊前約晚上10點20分許，有來店內拿相片，走了之後又
    回來說要做光碟，所以我在打烊前把光碟做給他，因此特別
    有印象」等語，然證人雖陳稱能清楚記憶事件之過程，但其
    復陳對於當日送洗相片之客人容貌特徵卻已沒有印象，亦無
    法確認沈亮鏗（即照相館收件單顧客欄上所記載之姓名）是
    否為當日送洗相片之人，而證人於被告訴訟代理人提示照片
    8 張時亦證稱：「不記得這些照片，因為每天洗的照片太多
    」等語，則證人既然無法記憶當時送洗照片之人，也對於系
    爭照片沒有印象，故證人之證詞僅足以證明當日有人拿相片
    時順便製作光碟片，然是否該製作之光碟者即為原告所拍攝
    之照片即非無疑，況本件被告係主張原告有派人去製作光碟
    云云，惟被告並未證明原告係指派何人何時所為，則縱令有
    人請丙○○將原告所拍攝之照片製成光碟，此亦有可能係第
    三人所為而為原告所不知，且依兩造所訂系爭和解書之前言
    及第1 條係記載「為因離婚事件，訂立和解條件如下：甲方
    （即被告）與丙方（即原告）同意離婚‧‧‧丙方應同時將
    本案之相片（含底片）及全部證據資料交還甲方」等語，即
    知兩造顯係為了離婚而為，至於交還相片、底片及全部證據
    資料等，僅係和解條款之一而非條件，故縱令原告有製作光
    碟留存之情事，此亦僅係原告未依和解條件履行其一而已，
    尚難認被告即係因此受到詐欺而同意離婚並與原告成立和解
    者，被告所辯系爭和解契約係因受詐欺而已撤銷其意思表示
    並已溯及無效云云洵屬無據。
  (二)本件被告可否主張受脅迫而撤銷和解之意思表示？
    被告固主張受有脅迫而同意簽立系爭和解契約云云，惟本件
    現場處理戊○○○○及製作筆錄之己○○○○於本院審理中
    乃均到庭證稱：「當時被告沒有表示有受到恐嚇或脅迫等語
    」，而被告委任處理系爭事件之丁○○律師亦具結證稱：「
    當日他趕到派出所時，被告與原告已經口頭上談好和解條件
    ，和解條件是被告寄放在原告名下的股票、現金存款一共約
    五百多萬元全部歸原告所有，另外再分期給付原告四百萬元
    ，每月給付十二萬元，丁○○律師認為和解金額太高，並提
    供意見認為處理妨害家庭的案件的和解金是六、七十萬元，
    但被告說因為原告手上有被告和鄭如婷的相片和錄影帶，所
    以被告不得不接受這個金額，被告有請丁○○律師和原告談
    可否把金額壓低，原告派出游姓先生和丁○○律師談判，游
    先生告訴丁○○律師說他也知道一般行情大約是六、七十萬
    元之間，但本件他們有錄影帶及照片，如果把錄影帶及照片
    公開或寄到榮總，就是被告任職的單位，對被告可能不好，
    所以他們不願意降低金額，我退而求其次向他們表是把分期
    付款的金額減為每個月八萬元，他們就同意這個條件，就簽
    和解書，和解書的內容是我擬的，打字是被告在醫院的同事
    來幫他打字，我特別在和解書的第一條及第四條有記載，對
    方應該要把他們蒐證的照片及所有資料交給對方以免流通到
    外面去，在第四條約定不能把這個資料向任何第三人或被告
    任職的機構舉發，這是為了保護被告的名譽」等語，是兩造
    協商當時既均已準備和解而僅是金額多寡之問題尚待協商，
    而被告係自慮原告所持證據等公開將致其前途受影響始應允
    前開條件，此自屬其自身內在之心理衝突而非客觀上不能予
    以抗拒拒絕，而原告與其家屬亦未對之施以暴力或如何之威
    脅，且當時雙方係在警局討論、修改和解條件，並由丁○○
    律師擬定和解書內容後始簽立系爭和解書，如原告有心加以
    恐嚇、脅迫，豈有答應丁○○律師之提議並由之擬定和解書
    內容之理，況被告若有因受恐嚇、脅迫而心生畏懼，其大可
    於警局向警員反應而拒簽，然被告於當時均未向警員有任何
    反應，且並依約履行數期，被告主張其係受原告脅迫始為云
    云自無足採，故被告以遭脅迫為由主張撤銷其意思表示並非
    合法此，自不生撤銷該和解協議意思表示之效力，其抗辯系
    爭和解書意思表示業經撤銷云云即屬無據。至被告所提出之
    診斷證明書之時間點係在93年9 月28日，此係發生於本件訂
    立和解契約時點（94年1 月22日）之前約4 月，洵難認與本
    件和解契約有何關連，併予敘明。
五、縱上所述，被告並無因遭詐欺或脅迫等情事而簽立系爭和解
    契約，其主張撤銷該和解之意思表示並無理由，系爭和解契
    約自屬有效，從而本件原告依照和解契約之法律關係，訴請
    被告應給付原告3,300,000 元及自起訴狀繕本送達翌日即94
    年9 月29日起至清償日止按年息5 ％計算之遲延利息，為有
    理由，應予准許。
六、兩造陳明願供擔保請為宣告假執行或免為假執行，經核均與
    規定相符，爰分別酌定相當之擔保金額予以宣告。
七、本件事證已臻明確，兩造其餘攻擊、防禦方法及所為之立證
    ，經核與判決之結果不生影響，無庸逐一論述，併予敘明。
八、結論：原告之訴為有理由，依民事訴訟法第78條、第390 條
    第2 項、第392 條第2 項，判決如主文。
中    華    民    國    95    年    9     月    29    日
                  民事第四庭  審判長法 官   黃宏欽
                                    法 官   古振暉
                                    法 官   黃宣撫
以上證明與原本無異。
如不服本判決，應於送達後20日內，向本院提出上訴狀並表明上
訴理由，如於本判決宣示後送達前提起上訴者，應於判決送達後
10日內補提上訴理由書（須附繕本）。
中    華    民    國    95    年    10    月    2    日
                                    書記官  王美玲


司法院資訊處製作；財團法人民間司法改革基金會備份。
